【裁判字號】    89,訴,625
【裁判日期】    890913
【裁判案由】    違反水利法等
【裁判全文】
臺灣彰化地方法院刑事判決                          八十九年度訴字第六二五號
    公  訴  人  臺灣彰化地方法院檢察署檢察官
    被      告  甲○○
右列被告因違反水利法等案件，經檢察官提起公訴（八十八年度偵字第一一０二八號
），本院判決如左：
    主  文
甲○○未依廢棄物清理法第二十條規定領有廢棄物清除、處理許可證或核備文件，從
事廢棄物清除，處有期徒刑壹年，緩刑肆年，緩刑期內付保護管束。
    事  實
一、甲○○未依規定領有廢棄物清除、處理之許可證或核備文件，竟於民國八十八年
    十一月廿四日上午，駕駛三輪拼裝車，裝載腳踏車廢車輪、破舊傢俱、木板及其
    他雜物等廢棄物，在彰化縣員林鎮○○路○段三八四巷員大排萬年橋下游至饒明
    橋中之區域排水行水區內傾倒，從事廢棄物之清除，足以妨礙水流，致生公共危
    險。嗣於同日上午十一時二十分許，經警當場查獲。
二、案經彰化縣警察局員林分局報告臺灣彰化地方法院檢察署檢察官偵查起訴。
    理  由
一、訊據被告坦承於右揭時、地駕駛拼裝車傾倒廢棄物之行為，惟其辯護人辯稱廢棄
    物清理法第二十二條第二項第四款規定係以經營公民營廢棄物清理業者為規範對
    象，被告非廢棄物清除、處理之機構，且非以此為業，又被告丟棄廢棄傢俱之地
    點，公訴人未提出經合法公告並劃入台灣河川管理規則所定「河川行水區域」之
    證據，該地點並非位於行水區內，且非尋常洪水到達之地區，無造成公共危險之
    虞云云。
二、經查右揭被告將廢棄物傾倒於員大排內之事實，業據被告自白不諱，並有會勘紀
    錄一紙及照片四張附卷可稽，核被告傾倒廢棄物之地點，係彰化縣員林鎮○○路
    ○段三八四巷員大排萬年橋下游至饒明橋中之排水溝，該排水溝為區域排水行水
    區，毋需公告，在該處傾倒廢棄物，會影響水流，若遇瞬間豪雨或水量巨大時，
    該廢棄物足以阻塞水流，導致水流宣洩困難，氾濫成災，此有彰化縣政府八九彰
    府工水字第八０七七號函一紙在卷可稽，足認被告確係在區域排水行水區內傾倒
    廢棄物，其行為足以妨礙水流，致生公共危險。次查被告傾倒廢棄物之行為，依
    事業廢棄物貯存清除處理方法及設施標準第二條第二款規定，係屬「清除」廢棄
    物之行為；又廢棄物清理法第二十條明定「公民營廢棄物清除、處理機構經營廢
    棄物之貯存、清除或處理業務，應列明專業技術人員與貯存清除、處理之工具、
    方法、設備及場所，向地方主管機關申請核發許可證」，此規定係規範公民營機
    構欲經營廢棄物之貯存、清除或處理業務時，應依法向地方主管機關申請核發許
    可證，俾便行政上之管理及監督，以有效清除、處理廢棄物，確保環境衛生，苟
    任何自然人或法人欲經營廢棄物之貯存、清除或處理業務時，自應依該規定，以
    公民營機構之經營型態向地方主管機關申請核發許可證，換言之，廢棄物清理法
    第二十條係明定經營廢棄物之貯存、清除或處理業務之要件，一須公民營機構始
    得為之，二須向地方主管機關申請核發許可證。苟任何自然人或法人未以公民營
    機構之經營型態向地方主管機關申請核發許可證，即擅自從事廢棄物之貯存、清
    除或處理等行為，自應依同法第二十二條第二項第四款規定處罰之，被告所辯「
    廢棄物清理法第二十二條第二項第四款規定係以經營公民營廢棄物清理業者為規
    範對象」云云，顯有誤解。本件事證明確，被告犯行堪予認定。
三、核被告所為，係違反廢棄物清理法第二十條、水利法第七十八條第一項第一款規
    定，應依廢棄物清理法第二十二條第二項第四款、水利法第九十二條之一第一項
    後段規定論處。公訴人認被告係違反水利法第七十八條第一項第三款之規定云云
    ，固有未洽，惟水利法第七十八條第一項各款所禁止之事項，均係為保護水道而
    設，所保護之法益均相同，且論罪法條同一，起訴法條自毋庸變更，附此敘明。
    被告所犯上開二罪，係一行為觸犯二罪名，應依想像競合犯之規定，以較重之廢
    棄物清理法第二十二條第二項第四款規定論處。爰審酌被告前無不良素行，其為
    圖一己之便利，隨意傾倒廢棄物於行水區內，危害公共安全及其犯罪後態度良好
    等一切情狀，量處如主文所示之刑。又被告前未受有期徒刑以上刑之宣告，有臺
    灣彰化地方法院檢察署刑案資料查註紀錄表附卷可稽，其經此教訓，當知警惕，
    而無再犯之虞，本院認為本件所宣告之刑，以暫不執行為適當，爰宣告緩刑四年
    ，緩刑期內宜付保護管束，以啟自新，並促其保持善良品行。
據上論斷，應依刑事訴訟法第二百九十九條第一項前段，水利法第九十二條之一第一
項後段，廢棄物清理法第二十二條第二項第四款、刑法第十一條前段、第五十五條、
第七十四條第一款、第九十三條第一項，判決如主文。
本案經檢察官陳德芳到庭執行職務。
中      華      民      國      八十九      年     九     月    十三    日
                                      法      官  鄭  永  玉
右正本證明與原本無異。
如不服本判決，應於判決送達後十日內，向本院提出上訴狀( 須附繕本 )。
                                      法院書記官  卓  俊  杰
中      華      民      國      八十九      年     九     月    二十    日
水利法第九十二條之一第一項
違反第七十八條第一項各款情形之一者，除通知限期回復原狀、清除或廢止違禁設施
外，處六千元以上三萬元以下罰鍰；因而損害他人權益者，處三年以下有期徒刑、拘
役或科或併科四千元以上兩萬元以下罰金；致生公共危險者，處五年以下有期徒刑，
得併科六千元以上三萬元以下罰金。
廢棄物清理法第二十二條第二項第四款
有左列情形之一者，處一年以上五年以下有期徒刑，得併科一百萬元以下罰金：
四、未依第二十條規定領有廢棄物清除、處理許可證或核備文件內容貯存、清除、處
    理廢棄物者。


司法院資訊處製作；財團法人民間司法改革基金會備份。
